臺灣高等法院刑事判決　　　　　　　　96年度上訴字第2417號
上　訴　人　臺灣板橋地方法院檢察署檢察官
被　　　告　甲○○
　　　　　　　　　　　5樓
選任辯護人　薛松雨律師
　　　　　　王玫珺律師
　　　　　　林佳薇律師
上列上訴人因被告違反槍砲彈藥刀械管制條例案件，不服臺灣板
橋地方法院95年度訴字第3205號，中華民國96年4月12日第一審
判決（起訴案號：臺灣板橋地方法院檢察署95年度偵字第18861
、21760號），提起上訴，本院判決如下：
    主  文
原判決撤銷。
甲○○未經許可，持有可發射子彈具有殺傷力之改造手槍，處有
期徒刑年肆月，併科罰金新臺幣貳拾伍萬元，罰金如易服勞役
，以新臺幣壹仟元折算壹日。扣案如附表壹編號一所示改造手槍
壹支沒收。
    事  實
一、甲○○於民國91年間，在臺北縣五股鄉○○路577巷附近，
    自綽號「猴進」之不詳姓名年籍成年男子取得可發射子彈具
    有殺傷力之仿BERETTA廠84型半自動手槍製造之改造手槍1支
    （換裝土造金屬槍管，槍枝管制編號：0000000000號），及
    具有殺傷力之土造子彈9顆，即未經許可持有該等槍彈，並
    藏置於臺北縣五股鄉○○路92巷山區墓園附近。嗣於95年8
    月3日23時許，在臺北縣五股鄉○○路○段80巷內，甲○○
    因與陳重吉發生口角，心生不滿，即至上開藏槍地點取出該
    等改造手槍1支及子彈9顆，欲返回原處與陳重吉理論。後於
    臺北縣五股鄉○○路三段577巷前遇見陳重吉、陳英斌，雙
    方發生拉扯，上開改造手槍自甲○○口袋中掉落，不慎擊發
    ，8顆土造子彈亦脫落在地，甲○○即拾起該手槍，並以槍
    柄毆打陳英斌，致陳英斌受有頭皮2處、臉、前額、左側肘
    關節開放性傷口及臉、頭皮、頸部挫傷、頭部外傷等傷害（
    傷害部分經陳英斌撤回告訴，經公訴人為不起訴處分確定）
    。經警據報到場扣得土造子彈8顆（其中3顆不具殺傷力）；
    甲○○則將該改造手槍藏匿於前開墓園附近。經警詢問陳英
    斌後，得知甲○○持有上開槍彈，乃於同年8月4日通知甲○
    ○到案。惟甲○○於警詢虛稱槍枝係陳英斌所有，並於翌日
    帶同警方至上址起出附表二不具殺傷力之改造手槍1支及血
    衣1件。同年月16日，甲○○始主動交出上開改造手槍1枝（
    含彈匣1個）。
二、案經臺北縣政府警察局蘆洲分局報請臺灣板橋地方法院檢察
    署檢察官偵查起訴。
    理  由
一、按被告以外之人於審判外之言詞或書面陳述，除法律有規定
    者外，不得作為證據，刑事訴訟法第159條第1項固定有明文
    。惟被告以外之人於審判外之陳述，雖不符同法第159條之1
    至之4規定，而經當事人於審判程序同意作為證據，法院審
    酌該言詞陳述或書面陳述作成時之情況，認為適當者，亦得
    為證據。又當事人、代理人或辯護人於法院調查證據時，知
    有第159條第1項不得為證據之情形，而未於言詞辯論終結前
    聲明異議者，視為有前項之同意，同法第159條之5亦有規定
    。查同案被告陳英斌於警詢陳述，因警詢並無應具結之規定
    ，自屬合法詢問。而同案被告陳英斌於警詢及證人陳重吉、
    李實強、蔡昆碩偵查中證述，固係被告以外之人於審判外之
    言詞陳述，惟被告及辯護人迄至本院言詞辯論終結前，均未
    聲明異議，本院審酌同案被告陳英斌及證人陳重吉、李實強
    、蔡昆碩均係在自由意志下陳述，證人陳重吉、李實強、蔡
    昆碩於偵查中並經具結，作為被告犯罪證據，應屬適當，依
    同法第159條之5第2項規定，應有證據能力。
二、上開犯罪事實，業據上訴人即被告甲○○於本院準備程序、
    審理時坦承不諱，核與同案被告陳英斌於警詢及證人陳重吉
    、李實強、蔡昆碩於偵查中證述情節相符，並有監視器影像
    翻拍之照片11張、現場查獲槍枝照片20張在卷可參。而將扣
    案槍彈經送請內政部警政署刑事警察局鑑定結果，認（一）
    改造手槍（槍枝管制編號：0000000000號）1枝，係由仿BER
    ETTA廠84型半自動手槍製造之槍枝，換裝土造金屬槍管而成
    之改造手槍，機械性能良好，可擊發適用之子彈，具殺傷力
    。（二）送鑑定之子彈8顆，均係直徑8.76ｍｍ金屬彈頭之
    土造子彈，經採樣3顆試射，可擊發，具有殺傷力。及至本
    院再將其餘5顆子彈送請內政部警政署刑事警察局鑑定結果
    ，認：「送鑑子彈5顆，經實際試射結果：2顆可擊發，認具
    殺傷力。3顆雖可擊發，惟發射動能不足，認不具殺傷力。
    」有該局95年9月8日刑鑑字第0950124915號、95年9月18日
    刑鑑字第0950119139號及96年7月12日刑鑑字第0960098151
    號槍彈鑑定書在卷可參（見95年度偵字第21760號卷第19至2
    1頁、偵字第18861號卷第126至128頁及本院卷）。被告未經
    許可持有具殺傷力之槍枝、子彈犯行堪以認定。
三、雖被告另稱：91年底「猴進」將一包包放在所經營之檳榔攤
    內，同時表示稍後將會取回，後竟一去不回，因恐「猴進」
    前來索回，又不知如何處理，始藏置於附近公墓內等語。惟
    被告自承不知「猴進」之真實姓名年籍，亦無任何聯絡方法
    ，顯見二人素昧平生；且非法持有槍彈係屬重大犯罪行為。
    該「猴進」之人竟會無端將價值不菲之扣案槍彈任意寄放於
    被告處所，並自曝持有槍彈犯行，殊與常情有違。況被告於
    91年間即自「猴進」取得扣案槍彈，倘係「猴進」暫時寄放
    ，卻始終未前來取回，被告理當報警處理，被告竟自行藏置
    近5年之久，復於與陳重吉發生口角時，持以毆擊陳英斌，
    顯見被告自「猴進」之人取得扣案槍彈後，即自行非法持有
    甚明。被告辯稱係代「猴進」保管扣案槍彈，殊無足採。事
    證明確，被告犯行堪以認定。
四、核被告所為，係犯槍砲彈藥刀械管制條例第8條第4項之未經
    許可持有可發射子彈具有殺傷力之改造手槍罪及第12條第4
    項之未經許可持有子彈罪。被告同時持有上開改造手槍及子
    彈，乃一行為觸犯數罪名，為想像競合犯，依刑法第55條規
    定，應從一重以未經許可持有可發射子彈具有傷殺力之改造
    手槍罪處斷。
五、被告辯護人辯稱：被告係自行報繳扣案槍彈，且95年8月16
    日被告警詢筆錄亦記載被告係主動提供附表一編號一所示槍
    枝供員警扣案，被告應構成自首，應依自首規定減輕其刑等
    語。惟刑法第62條之所謂發覺，係指有偵查犯罪職權之公務
    員已知悉犯罪事實與犯罪之人而言，而所謂知悉，固不以確
    知其為犯罪之人為必要，但必其犯罪事實，確實存在，且為
    該管公務員所確知，始屬相當（最高法院75年臺上字第1634
    號判例意旨參照）。本件警員係於案發現場查扣8顆子彈，
    並於95年8月4日2時05分許詢問陳英斌，得知被告持有上開
    槍枝，被告經警通知到案後，於警詢指稱該等槍枝係陳英斌
    所有，有警詢筆錄在卷可考。而證人即警員林傅德於原審證
    稱：95年8月3日晚上11時左右，在五股鄉○○路○段577巷1
    1號發生持槍鬥毆。經勤務中心、偵查隊通知我們到現場處
    理訪查，得知陳英斌受傷在醫院，與陳英斌鬥毆之人綽號叫
    「醜猴」（台語），後來查知是被告。起初我們調查時，不
    知槍是何人所有，派人到醫院將陳英斌留置，且將資料帶回
    派出所調查，陳英斌說槍是甲○○帶至現場，後來一直找不
    到甲○○，就透過他家人找他，95年8月4日，甲○○主動到
    案說明，說槍是陳英斌持有的，後來這把槍送鑑定不具殺傷
    力。案件移送後，95年8月16日，甲○○主動與我們聯繫，
    並主動提供另一把槍，說這把槍才是案發當天擊發的槍，並
    承認案發時是他攜帶槍枝。但是在甲○○到案前陳英斌就已
    經指認甲○○為持有槍彈之人，我們是對甲○○犯罪事實作
    調查，且甲○○是以涉犯槍砲、傷害之犯罪嫌疑人接受偵訊
    ，在他報繳槍枝前，我們也有告知他所涉犯持有槍彈罪名等
    語（見原審卷第41至43頁）。依上開事證所示，警員於95年
    8月4日2時05分許詢問陳英斌得知被告持有上開槍枝，經由
    被告家人找尋，被告雖於同日6時20分許前往警局，然卻指
    稱上開槍枝係陳英斌所有，並僅交付附表二不具殺傷力之槍
    枝。迨經警以被告涉嫌持有槍彈移送臺灣板橋地方法院檢察
    署檢察官偵辦後，被告始於95年8月16日交出上開具有殺傷
    力槍枝，足見被告並非於警員知悉前，自動交出上開具有殺
    傷力槍枝，自與自首要件不符。
六、原審就被告論罪科刑，固非無見。惟被告自「猴進」取得扣
    案槍彈後，竟非法持有，並持以毆傷陳英斌，犯罪情節非輕
    ，實無憫恕之處，原審援引刑法第59條減輕其刑，顯有未當
    。檢察官上訴，指摘及此，為有理由。原判決既有可議，應
    由本院撤銷改判。爰審酌被告犯罪之動機、目的、手段，非
    法持有具殺傷力之槍彈危害社會秩序非輕，及犯罪後態度等
    一切情狀，量處如主文第2項所示之刑，並諭知罰金易服勞
    役之折算標準。
七、扣案如附表一編號一所示改造手槍1支，屬違禁物，不問屬
    於犯人與否，應依刑法第38條第1項第1款規定宣告沒收；附
    表一編號二所示土造子彈8顆，其中5顆雖具有殺傷力，然皆
    已因送鑑定試射擊發而喪失子彈功能，非屬違禁物，自無從
    宣告沒收，另3顆經試射雖可擊發，惟發射動能不足，認不
    具殺傷力，及附表二未具殺傷力之改造手槍，均非屬槍砲彈
    藥刀械管制條例所定之槍枝及子彈，亦非被告所有供本件犯
    罪預備、使用或所得之物，自無從為沒收之諭知。
據上論斷，應依刑事訴訟法第369條第1項前段、第364條、第299
條第1項前段，槍砲彈藥刀械管制條例第8條第4項、第12條第4項
，刑法第11條前段、第55條、第42條第3項前段、第38條第1項第
1款，判決如主文。
本案經檢察官林炳雄到庭執行職務。
中　　華　　民　　國　　96　　年　　8　　月 　　1 　　日
　　　　　　　　　刑事第四庭審判長法　官  蔡秀雄
　　　　　　　　　　　　　　　　  法　官  周煙平
　　　　　　　　　　　　　　　　  法　官  陳國文
以上正本證明與原本無異。
如不服本判決，應於收受送達後十日內向本院提出上訴書狀，其
未敘述上訴之理由者並得於提起上訴後十日內向本院補提理由書
（均須按他造當事人之人數附繕本）。
                                  書記官  蔡棟樑
中　　華　　民　　國　　96　　年　　8　　月 　　1 　　日
附錄：本案論罪科刑法條全文
槍砲彈藥刀械管制條例第8條第4項：
未經許可，製造、販賣或運輸鋼筆槍、瓦斯槍、麻醉槍、獵槍、
空氣槍或第四條第一項第一款所定其他可發射金屬或子彈具有殺
傷力之各式槍砲者，處無期徒刑或五年以上有期徒刑，併科新臺
幣一千萬元以下罰金。
未經許可，轉讓、出租或出借前項所列槍枝者，處五年以上有期
徒刑，併科新臺幣一千萬元以下罰金。
意圖供自己或他人犯罪之用，而犯前二項之罪者，處無期徒刑或
七年以上有期徒刑，併科新臺幣一千萬元以下罰金。
未經許可，持有、寄藏或意圖販賣而陳列第一項所列槍枝者，處
三年以上十年以下有期徒刑，併科新臺幣七百萬元以下罰金。
第一項至第三項之未遂犯罰之。
槍砲彈藥刀械管制條例第12條第4項：
未經許可，製造、販賣或運輸子彈者，處一年以上七年以下有期
徒刑，併科新台幣五百萬元以下罰金。
未經許可，轉讓、出租或出借子彈者，處六月以上五年以下有期
徒刑，併科新台幣三百萬元以下罰金。
意圖供自己或他人犯罪之用，而犯前二項之罪者，處三年以上十
年以下有期徒刑，併科新台幣七百萬元以下罰金。
未經許可，持有、寄藏或意圖販賣而陳列子彈者，處五年以下有
期徒刑，併科新台幣三百萬元以下罰金。
第一項至第三項之未遂犯罰之。
附表一：
┌──┬────────┬────┬──────────┐
│編號│品　　　　　　名│數　　量│備　　　　　　　　註│
├──┼────────┼────┼──────────┤
│一　│改造手槍（槍枝管│壹枝    │壹、內政部警政署刑事│
│　　│制編號：１１０２│（含彈匣│警察局９５年９月８日│
│　　│１５６４３３號）│壹個）  │刑鑑字第０９５０１２│
│    │                │        │４９１５號槍彈鑑定書│
│    │                │        │（附偵字第２１７６０│
│    │                │        │號卷第１９至２１頁）│
│    │                │        │貳、所含彈匣壹個照片│
│    │                │        │（見同上偵卷第２１頁│
│    │                │        │）                  │
│    │                │        │                    │
│    │                │        │                    │
│    │                │        │                    │
├──┼────────┼────┼──────────┤
│二  │改造子彈        │玖顆（現│內政部警政署刑事警察│
│    │                │場擊發壹│局９５年９月１８日刑│
│    │                │顆、經鑑│鑑字第０９５０１１９│
│    │                │驗試射伍│１３９號及９６年７月│
│    │                │顆具殺傷│１２日刑鑑字第０９６│
│    │                │力，顆│00000000號槍│
│    │                │不具殺傷│彈鑑定書（附偵字第１│
│    │                │力）    │８８６１號卷第１２６│
│    │                │        │至１２８頁及本院卷）│
│    │                │        │                    │
│    │                │        │                    │
│    │                │        │                    │
└──┴────────┴────┴──────────┘
附表二：
┌──┬────────┬────┬──────────┐
│編號│品　　　　　　名│數　　量│備　　　　　　　　註│
├──┼────────┼────┼──────────┤
│一　│改造手槍（槍枝管│壹枝。  │內政部警政署刑事警察│
│　　│制編號：１１０２│        │局９５年９月１８日刑│
│　　│０２５５０４號）│        │鑑字第０９５０１１９│
│    │                │        │１３９號槍彈鑑定書（│
│    │                │        │附偵字第１８８６１號│
│    │                │        │卷第１２６至１２８頁│
│    │                │        │）                  │
└──┴────────┴────┴──────────┘
